臺灣彰化地方法院民事裁定
110年度消債更字第50號
聲  請  人  
即債務人    邱創芳  
代理人      楊博任律師(法扶律師)
相  對  人  
即債權人    台北富邦商業銀行股份有限公司

法定代理人  陳聖德  
相  對  人  
即債權人    台中商業銀行股份有限公司

法定代理人  王貴鋒  


相  對  人  
即債權人    安泰商業銀行股份有限公司


法定代理人  丁予康  
代理人兼送  
達代收人    羅漢璇  
相  對  人  
即債權人    中國信託商業銀行股份有限公司


法定代理人  利明献  


相  對  人  
即債權人    良京實業股份有限公司

法定代理人  平川秀一郎



相  對  人  
即債權人    仲信資融股份有限公司

法定代理人  陳鳳龍  
代理人兼送  
達代收人    許世稜  
相  對  人  
即債權人    億豪管理顧問股份有限公司

法定代理人  王子德  


上列當事人聲請消費者債務清理更生事件，本院裁定如下：
    主  文
債務人甲○○自中華民國110年11月16日上午10時起開始更生程序
。
本件更生程序之進行由辦理更生執行事務之司法事務官為之。
    理  由
一、聲請意旨略以：聲請人目前任職於慈惠實業有限公司，每月
    收入為新臺幣（下同）24,118元。然而，伊積欠相對人即債
    權人（下稱債權人）之債務為1,949,830元及其利息、違約
    金，前曾與最大債權銀行中國信託商業銀行股份有限公司（
    下稱中信銀行）為前置協商，然因聲請人無法負擔最低還款
    方案，無法達成債務清償方案，爰依法聲請更生等語。
二、程序方面：按債務人不能清償債務或有不能清償之虞者，得
    依本條例所定更生或清算程序，清理其債務；債務人無擔保
    或無優先權之本金及利息債務總額未逾1,200萬元者，於法
    院裁定開始清算程序或宣告破產前，得向法院聲請更生；債
    務人對於金融機構負債務者，在聲請更生或清算前，應向最
    大債權金融機構請求協商債務清償方案，或向其住、居所地
    之法院或鄉、鎮、市、區調解委員會聲請債務清理之調解，
    消費者債務清理條例（下稱消債條例）第3條、第42條第1項
    、第151條第1項分別定有明文。此係採前置協商主義，是債
    務人於協商程序中，自應本於個人實際財產及收支狀況，依
    最大誠信原則，商討解決方案。如終究不能成立協商，於聲
    請更生或清算時，法院審酌上開條文所謂「不能清償或有不
    能清償之虞」，允宜綜衡債務人全部收支、信用及財產狀況
    ，評估是否因負擔債務，而不能維持人性尊嚴之最基本生活
    條件，所陳報之各項支出，是否確屬必要性之支出，如曾有
    協商方案，其條件是否已無法兼顧個人生活之基本需求等情
    ，為其判斷之準據。聲請人前於民國110年3月16日向本院聲
    請消費者債務清理前置調解，經本院以110年度司消債調字
    第54號受理在案，最大債權銀行曾提供簽約金額1,515,128
    元，分180期，年利率0%，每月償還8,418元之方案，惟聲請
    人無法負擔，致調解不成立之事實（見調解卷第73頁、第77
    頁至第78頁），業經本院調閱上開調解卷無訛，堪信為真實
    。
三、再按，債務人無擔保或無優先權之本金及利息債務總額未逾
    1,200 萬元者，於法院裁定開始清算程序或宣告破產前，得
    向法院聲請更生；債務人不能清償債務或有不能清償之虞者
    ，得依消債條例所定更生或清算程序，清理其債務，消債條
    例第42條第1項、第3條各有明文。是以，本院自應綜合聲請
    人目前全部收支及財產狀況，評估其是否有「不能清償債務
    或有不能清償之虞」，作為是否裁准更生之判斷標準。又消
    債條例第45條第1項、第16條第1項前段分別明定：「法院開
    始更生程序之裁定，應載明其年、月、日、時，並即時發生
    效力」、「法院裁定開始更生或清算程序後，得命司法事務
    官進行更生或清算程序」。經查：
  ㈠聲請人每月收入及財產狀況：
    查聲請人自陳目前任職慈惠實業有限公司，平均每月薪資約
    為24,118元等語，業據聲請人提出勞工保險被保險人投保資
    料表、薪資袋影本為憑（見司消債調卷第20至23頁）。經核
    聲請人之稅務資料及財產清單、財團法人金融聯合徵信中心
    當事人綜合信用報告─債務清理條例前置協商專用債權人清
    冊、集中保管有價證券資料，聲請人於109年度、108年度之
    所得額分別為309,410元、306,814元，名下除有自小客車兩
    輛外（分別為82年、85年出廠）別無其他恆產，均互可勾稽
    （見本院卷第24頁至第26頁、第46頁、第30頁至第32頁、第
    56頁至第62頁）。是本院審酌上情，堪信聲請人所陳為真實
    ，故以每月平均薪資25,676元，作為計算聲請人目前償債能
    力之依據[計算式：(309,410＋306,814)÷24＝25,676]。
  ㈡每月必要支出狀況：
　1.查聲請人自陳本件聲請前2年，每月必要支出費用為膳食費5
    ,400元、交通費3,000元、使用牌照稅593元、水電費4,000
    元、電話費1,029元，合計為14,022元。前開費用部分，並
    未見債務人提供任何相關憑證為據，按債務人必要生活費用
    ，以最近一年衛生福利部或直轄市政府所公告當地區每人每
    月最低生活費1.2倍定之；受扶養者之必要生活費用，準用
    前揭規定計算基準數額，並依債務人依法應負擔扶養義務之
    比例認定之，消債條例第64條之2第1項、第2項各有明文。
    而衛生福利部公告110年度臺灣省平均每人每月最低生活費1
    3,288元，乘以1.2倍即為15,946元，是依上揭說明，債務人
    主張其每月個人必要生活費用應以14,022元計算，合於前開
    說明，應予准許。
　2.另聲請人陳明每月須與配偶共同扶養成年子女1名及未成年
    子女1名（分別為86年次、93年次），就成年子女部分，聲
    請人稱需支出電話費499元、房租3,500元及扶養費6,000元
    ，共計9,999元，與配偶共同分擔，因此為4,500元；就未成
    年子女部分，聲請人稱需支出電話費729元及扶養費6,000元
    ，共計6,729元，與配偶共同分擔，因此為3,365元。雖債務
    人亦未提出任何相關單據佐證，審酌上開台灣省110年度每
    人每月最低生活標準之1.2倍即15,946元計算，聲請人主張
    每月應負擔未成年子女扶養費用3,365元，尚屬合理。至成
    年子女部分，按受扶養權利者，以不能維持生活而無謀生能
    力者為限。民法第1117條第1項定有明文。該名子女為86年
    次，未據聲請人舉證證明有何不能維持生活而無謀生能力之
    情事，不應准許。至聲請人另陳明每月需扶養母親乙○○云云
    ，然未具體陳報扶養數額及相關事證，尚難遽認為聲請人每
    月之必要支出，併此敘明。　
  ㈢循此，以聲請人每月平均收入25,676元，扣除其每月個人必
　　要生活費用支出14,022元及扶養費用3,365元，剩餘8,289元
    （計算式：25,676－14,022－3,365＝8,289），審酌各債權
　　人所陳報之債務總額達2,415,349元【計算式：394,868＋31,
    000＋156,962＋854,288＋690,365＋287,866＝2,415,349】，需
    約24年方能清償完畢（計算式：2,415,349÷8,289÷12≒24）
    ，然前開金額並若加上利息、違約金，其債務金額更高，還
    款期間勢必更長。而聲請人現年58歲，距法定退休年紀約7
    年，應認聲請人之經濟狀況已有不能清償債務之虞，而有藉
    助更生制度調整其與債權人間之權利義務關係而重建其經濟
    生活之必要，自應許聲請人得藉由更生程序清理債務。
四、從而，本件聲請人已有不能清償其債務之虞，有藉助更生制
    度調整其與債權人間之權利義務關係，以重建其經濟生活之
    必要；復本件查無消債條例第6條第3項、第8條或第46條各
    款所定駁回更生聲請之事由存在，債務人之無擔保或無優先
    權之債務總額亦未逾1,200萬元，則債務人提出本件更生之
    聲請，當屬有據，揆諸首揭說明，應予開始更生程序，並命
    司法事務官進行本件更生程序，爰裁定如主文。
中　　華　　民　　國　　110 　年　　11　　月　　16　　日
             
  　 　　　　　   民事第二庭    法　官　王姿婷
上為正本係照原本作成。
本件不得抗告。
本裁定已於110年11月16日上午10時公告。
中　　華　　民　　國　　110 　年　　11　　月　　16　　日
                                書記官  吳曉玟